---
title: "Ejemplo aplicando diferentes modelos"
date: "Mayo 2024"
output: 
  html_document:
    toc: true
    toc_depth: 1
    theme: cerulean
---


<style>
body {
text-align: justify}
</style>




```{r setup, include=FALSE}
knitr::opts_chunk$set(echo = TRUE)
library(tidyverse)
library(discrtr) # A companion package for the book Introduction to Discrete Choice Analysis with `R`
library(gplots) # Various R Programming Tools for Plotting Data
library(ggmosaic) # Mosaic Plots in the 'ggplot2' Framework
library(treemapify)
library(ggridges)
library(ggalluvial)
library(kableExtra)
library(plotly)
library(mlogit)
library(gridExtra)
library(evd)
library(AER)
library(gmnl)
```


Tareas Teoría de Decisiones:


1. Ejercicios  3, 4 y 5 del Capítulo 2.

2. Ejercicios Capítulo 5.

3. Ejemplos realizados el 23 de mayo.

Subir los archivos a su cuenta de GitHub a más tardar el sábado 25 de mayo.


# Conjunto de datos ModeCanada

Trabajaremos con los datos *ModeCanada* del package *mlogit* el cual consiste de las opciones de transporte entre Montreal y Toronto.   Está en formato por longitud con las siguientes variables: 


* case: the individual index,

* alt: the alternative, one of train, car, bus and air,

* choice: one if the mode is chosen, zero otherwise,

* cost: monetary cost,

* ivt: in vehicule time,

* ovt: out vehicule time,

* frequency: frequency,

* income: income,

* urban: urban,

* noalt: the number of alternatives available.

```{r}
data("ModeCanada", package = "mlogit")
glimpse(ModeCanada)
```

Cambiamos el tipo de algunas variables:

```{r}
ModeCanada$dist <- as.numeric(ModeCanada$dist)
ModeCanada$income <- as.numeric(ModeCanada$income)
```



Observamos que no todas las personas tienen todas las alternativas disponibles,  se filtra un subconjunto con disponibilidad completa:


```{r}
ModeCanadafilter <- ModeCanada |> filter(noalt == 4)

MC <- mlogit.data(ModeCanada |> 
filter(noalt == 4),
choice = "choice",
shape = "long",
alt.levels = c("air",
"train",
"bus",
"car"))
```


## Gráficas

```{r}
ggplot(ModeCanadafilter |> filter(choice==1))+
  geom_bar(aes(alt, fill=alt), color="black", show.legend = FALSE)+
  theme_bw()
```

```{r}
ggplot(ModeCanadafilter)+
  geom_boxplot(aes(alt, cost, color=alt), show.legend = FALSE)+
  theme_bw()
```


```{r}
ggplot(ModeCanadafilter)+
  geom_boxplot(aes(alt, ivt, color=alt), show.legend = FALSE)+
  theme_bw()
```

```{r}
ggplot(ModeCanadafilter)+
  geom_boxplot(aes(alt, ovt, color=alt), show.legend = FALSE)+
  theme_bw()
```



## Modelo logit considerando el costo


```{r}
ml1 <- mlogit(choice ~ cost, MC)
summary(ml1)
```

## Modelo logit considerando el costo, ivt y ovt


```{r}
ml2 <- mlogit(choice ~ cost+ivt+ovt, MC)
summary(ml2)
```

## Modelo logit multinomial, considerando dist como atributo del decisor

```{r}
ml3 <- mlogit(choice~ cost+ivt+ovt|dist, MC)
summary(ml3)
```
## Modelo logit multinomial, considerando dist como atributo del decisor y coeficientes específicos para costo

```{r}
ml4 <- mlogit(choice~ ivt+ovt|0|cost, MC)
summary(ml4)
```

## Modelo anidado: Set1 (rápido) y set2(lento).

```{r}
nl1 <- mlogit(choice ~ cost+ivt+ovt, MC, nests = list(set1=c('air', 'car'), set2 = c('train', 'bus')), steptol=1e-12)

summary(nl1)
```






# Conjunto de datos TravelMode

Consideremos los datos *TravelMode* del package *AER* el cual consiste de las opciones de transporte entre Sidney y Melbourne.   Está en formato por longitud con las siguientes variables: 

* individual: Factor indicating individual with levels 1 to 210.

* mode: Factor indicating travel mode with levels "car", "air", "train", or "bus".

* choice: Factor indicating choice with levels "no" and "yes".

* wait: Terminal waiting time, 0 for car.

* vcost: Vehicle cost component.

* travel: Travel time in the vehicle.

* gcost: Generalized cost measure.

* income: Household income.

* size: Party size.

```{r}
data("TravelMode", package = "AER")
glimpse(TravelMode)
```




Cambiamos la clase del conjunto de datos:

```{r}
TM <- mlogit.data(TravelMode,
choice = "choice",
shape = "long",
alt.levels = c("air",
"train",
"bus",
"car"))
```

# Gráficas

```{r}
ggplot(TravelMode |> filter(choice=="yes"))+
  geom_bar(aes(mode, fill=mode), show.legend = FALSE)+
  theme_classic()
```

```{r}
ggplot(TravelMode |> filter(choice=="yes"))+
  geom_boxplot(aes(mode, wait, fill=mode), show.legend = FALSE, color="black")+
  theme_classic()
```




```{r}
ggplot(TravelMode |> filter(choice=="yes"))+
  geom_boxplot(aes(mode, travel, fill=mode), show.legend = FALSE, color="black")+
  theme_classic()
```

## Agregar los modelos logit (al menos 3)


## Modelo anidado: Set1 (lento) y set2(rápido).

```{r}
nl2 <- mlogit(choice ~ vcost+wait, TM, nests = list(set1=c('bus', 'train'), set2 = c( 'air', 'car')), steptol=1e-12)

summary(nl2)
```
¿Qué significa que iv sea negativo?

## Modelo de clases latentes (Q=2), considerando costo

```{r}
lc1 <- gmnl(choice ~ vcost| 0 | 0 | 0 | 1, data = TM, model = 'lc', Q = 2, panel = FALSE,  method = "bhhh")
summary(lc1)
```

## Modelo de clases latentes (Q=2), considerando costo + wait + travel


```{r}
lc1 <- gmnl(choice ~ vcost+ wait| 0 | 0 | 0 | 1, data = TM, model = 'lc', Q = 2, panel = FALSE,  method = "bhhh")
summary(lc1)
```




## Agregar Logit Mixto (notas capítulo 10)


